【裁判字號】    99,訴,2139
【裁判日期】    990823
【裁判案由】    毒品危害防制條例
【裁判全文】
臺灣臺中地方法院刑事判決              99年度訴字第2139號
公  訴  人  臺灣臺中地方法院檢察署檢察官
被      告  乙○○
上列被告因違反毒品危害防制條例案件，經檢察官提起公訴（99
年度毒偵字第1674號），被告於準備程序中就被訴事實為有罪之
陳述，經告以簡式審判之旨，並聽取意見後，本院合議庭裁定由
受命法官獨任進行簡式審判程序，判決如下：
    主    文
乙○○施用第二級毒品，累犯，處有期徒刑柒月，扣案之第二級
毒品甲基安非他命肆包（驗餘淨重分別為：零點零肆玖公克、
零點零玖零公克、零點捌貳捌公克、壹點伍玖零伍公克），
沒收銷燬之；又施用第一級毒品，累犯，處有期徒刑拾壹月，扣
案之第一級毒品海洛因伍包（驗餘淨重為肆點捌公克，空包裝
總重為壹點伍壹公克），沒收銷燬之、扣案之電子磅秤壹臺沒收
。應執行有期徒刑壹年肆月，扣案之第二級毒品甲基安非他命肆
包（驗餘淨重分別為：零點零肆玖公克、零點零玖零公克、
零點捌貳捌公克、壹點伍玖零伍公克）、扣案之第一級毒品海
洛因伍包（驗餘淨重為肆點捌公克，空包裝總重為壹點伍壹公
克），沒收銷燬之、扣案之電子磅秤壹臺沒收。
    犯罪事實
一、乙○○於民國93年間，因施用毒品案件，經本院裁定令入勒
    戒處所實施觀察、勒戒，因認有繼續施用傾向，嗣經本院裁
    定令入戒治處所施以強制戒治，於94年4月21日因停止戒治
    執行完畢釋放；乙○○於停止戒治執行完畢釋放後之5年內
    ，於98年間，因施用第一、二級毒品案件，經本院以99年度
    訴字第253號分別判處有期徒刑9月、5月確定；另於98年間
    ，因施用第一、二級毒品案件，本院以99年度訴字第712號
    分別判處有期徒刑10月、6月確定。另於81年間，因違反肅
    清煙毒條例、麻醉藥品管理條例等案件，經本院以81年度訴
    字第2188號分別判處有期徒刑3年6月、6月，經臺灣高等法
    院臺中分院（下稱臺中高分院）駁回上訴確定，嗣經減刑為
    有期徒刑1年9月、3月，經定應執行為有期徒刑1年11月；另
    於82年間，因違反肅清煙毒條例、麻醉藥品管理條例等案件
    ，經本院以83年度訴字第805號分別判處有期徒刑3年2月、3
    月確定；另於84年間，因偽造文書案件，經本院以84年度易
    字第2885號判處有期徒刑3月確定，上開3案嗣經分別減刑為
    有期徒刑1年7月、1月又15日、1月又15日，經定應執行刑為
    有期徒刑為1年9月；復於84年間，因違反肅清煙毒條例案件
    ，經本院以84年度訴字第1552號判處有期徒刑4年確定，嗣
    經減刑為有期徒刑2年；上開案件接續執行，並於88年6月10
    日假釋出監付保護管束，嗣假釋經撤銷，應執行殘刑為有期
    徒刑1年3月又6日，於96年8月14日執行完畢。猶不知悔改，
    復基於施用第二級毒品之犯意，於99年4月26日某時，在臺
    中市○○區○○路253號11樓之3之居處，以將第二級毒品甲
    基安非他命放入吸食器內，再以火燒烤生煙吸取煙氣之方式
    ，施用第二級毒品甲基安非他命1次。又另行基於施用第一
    級毒品之犯意，於99年4月27日晚上6時許，在上址，以將第
    一級毒品海洛因摻水置入注射針筒，以注射針筒注射之方式
    ，施用第一級毒品海洛因1次。嗣為警於99年4月27日晚上8
    時許，持本院核發之搜索票至上址執行搜索而查獲，並當場
    扣得乙○○所有供其施用第二級毒品用之毒品甲基安非他命
    4包（送驗淨重分別為：0.3056公克、0.0907公克、0.8296
    公克、1.5910公克；驗餘淨重分別為：0.3049公克、0.0903
    公克、0.8283公克、1.5905公克）及其所有供其施用第一級
    毒品用之毒品海洛因5包（合計淨重為4.85公克；驗餘淨重
    為4.83公克，空包裝總重為1.51公克）、電子磅秤1臺，及
    扣得與其施用第一、二級毒品均無關之行動電話4支（各含S
    IM卡1張），並經乙○○同意採集其尿液送驗，結果呈安非
    他命、甲基安非他命、可待因及嗎啡陽性反應，而查悉上情
    。
二、案經臺中市警察局第六分局報告臺灣臺中地方法院檢察署檢
    察官偵查起訴。
    理    由
一、訊據被告乙○○對其於前揭時、地，分別施用第二級毒品甲
    基安非他命及第一級毒品海洛因各1次之犯罪事實坦承不諱
    ，且其為警查獲時，所採尿液經送往中山醫學大學附設醫院
    檢驗科藥物檢測中心檢驗結果，呈安非他命、甲基安非他命
    、可待因及嗎啡陽性反應等情，有該中心出具之尿液檢驗報
    告1紙存卷可稽。此外，扣案之透明結晶4包，經送請行政院
    衛生署草屯療養院鑑定結果，均檢出甲基安非他命成分（送
    驗淨重分別為：0.3056公克、0.0907公克、0.8296公克、1.
    5910公克；驗餘淨重分別為：0.3049公克、0.0903公克、0.
    8283公克、1.5905公克），扣案之粉末5包，經送請法務部
    調查局濫用藥物實驗室鑑定結果，均含海洛因成分（合計淨
    重為4.85公克；驗餘淨重為4.83公克，空包裝總重為1.51公
    克），分別有行政院衛生署草屯療養院99年5月18日草療鑑
    字第0990500083號鑑定書及法務部調查局濫用藥物實驗室99
    年5月28日調科壹字第09923011390號鑑定書在卷可憑。按人
    體施用安非他命後，主要代謝物中有未改變形態之安非他命
    ，而無甲基安非他命之代謝物；而人體施用甲基安非他命後
    ，主要代謝物中會呈甲基安非他命及安非他命陽性反應，復
    有法務部調查局93年5月4日調科壹字第09362413980號函釋
    綦詳；又按海洛因施用入人體後水解還原成嗎啡，再循嗎啡
    之代謝方式排出體外，已據行政院衛生署藥物食品檢驗局（
    81）藥檢壹字第006431號函說明綦詳。顯見被告關於曾於上
    開時、地分別施用第二級毒品甲基安非他命、第一級毒品海
    洛因各1次之自白，應與事實相符。
二、按毒品危害防制條例於92年7月9日修正公布，自93年1月9日
    施行，其中第20條、第23條將施用毒品之刑事處遇程序，區
    分為「初犯」及「5年內再犯」、「5年後再犯」。依其立法
    理由之說明：「初犯」，經觀察、勒戒或強制戒治後，應為
    不起訴處分或不付審理之裁定；「5年內再犯」者，因其再
    犯率甚高，原實施之觀察、勒戒及強制戒治既已無法收其實
    效，爰依法追訴或裁定交付審理。至觀察、勒戒或強制戒治
    執行完畢釋放後，「5年後再犯」者，前所實施之觀察、勒
    戒或強制戒治已足以遮斷其施用毒品之毒癮，為期自新及協
    助其斷除毒癮，仍適用「初犯」規定，始應先經觀察、勒戒
    、強制戒治之程序。從而依該次修正後之規定，僅限於「初
    犯」及「5年後再犯」2種情形，應先經觀察、勒戒或強制戒
    治之程序，此乃該條例第10條之例外規定。倘被告於5年內
    已再犯施用毒品，經依法追訴處罰，縱其第3次（或第3次以
    上）再度施用毒品之時間，在初犯經觀察、勒戒或強制戒治
    執行完畢釋放5年以後，因與單純之「5年後再犯」之情形有
    別，不合於「5年後再犯」之例外規定；且因已於「5年內再
    犯」，顯見其再犯率甚高，原實施觀察、勒戒或強制戒治，
    已無法收其實效，即應回歸原則性規定，由檢察官逕行起訴
    ，依該條例第10條處罰，最高法院95年度臺非字第134號裁
    判可資參照。查被告前於93年間，因施用毒品案件，經本院
    裁定令入勒戒處所施以觀察、勒戒，因認有繼續施用傾向，
    嗣經本院裁定令入戒治處所施以強制戒治，於94年4月21日
    停止戒治執行完畢釋放；再於98年間，因施用第一、二級毒
    品案件，經本院以99年度訴字第253號分別判處有期徒刑9月
    、5月確定；另於98年間，因施用第一、二級毒品案件，本
    院以99年度訴字第712號分別判處有期徒刑10月、6月確定情
    ，有臺灣高等法院被告前案紀錄表存卷可佐，則被告於本案
    犯罪事實欄所載時、地，再犯施用第一級毒品罪及第二級毒
    品罪，雖距94年4月21日強制戒治執行完畢釋放之時間，已
    在5 年以後，惟其自94年4月21日起之5年內已再犯施用毒品
    犯行經依法追訴處罰，揆諸上開最高法院判決意旨，本案仍
    應予以依法論科，合先敘明。
三、核被告乙○○所為，係犯毒品危害防制條例第10條第2項、
    第1項之施用第二級毒品罪、施用第一級毒品罪。被告因施
    用而持有毒品行為，本應以持有論，惟持有後進而施用，其
    持有之低度行為應被施用之高度行為所吸收，故不再另論其
    持有毒品罪。又被告所犯上開2罪，犯意各別，行為互殊，
    應予分論併罰。被告前於81年間，因違反肅清煙毒條例、麻
    醉藥品管理條例等案件，經本院以81年度訴字第2188號分別
    判處有期徒刑3年6月、6月，臺中高分院駁回上訴確定，嗣
    經減刑為有期徒刑1年9月、3月，並定應執行刑為有期徒刑1
    年11月；另於82年間，因違反肅清煙毒條例、麻醉藥品管理
    條例等案件，經本院以83年度訴字第805號分別判處有期徒
    刑3年2月、3月確定；另於84年間，因偽造文書案件，經本
    院以84年度易字第2885號判處有期徒刑3月確定；上開3案嗣
    經分別減刑為有期徒刑1年7、1月又15日、1月又15日，並定
    應執行刑為有期徒刑為1年9月；復於84年間，因違反肅清煙
    毒條例案件，經本院以84年度訴字第1552號判處有期徒刑4
    年確定，嗣經減刑為有期徒刑2月；上開案件接續執行，並
    於88年6月10日假釋出監付保護管束，嗣假釋經撤銷，應執
    行殘刑為有期徒刑1年3月又6日，於96年8月14日執行完畢之
    事實，有臺灣高等法院被告前案紀錄表及臺灣臺中地方法院
    檢察署刑案資料查註紀錄表各1份在卷可參，其受有期徒刑
    之執行完畢後，5年以內故意再犯本件有期徒刑以上之2罪，
    均為累犯，依刑法第47條第1項，各加重其刑。爰審酌被告
    施用毒品，經觀察、勒戒、強制戒治並經法院論罪科刑，有
    臺灣高等法院被告前案紀錄表足參，仍不知戒惕，一再施用
    ，無視於毒品對於自身健康之戕害及國家對於杜絕毒品犯罪
    之禁令，不知戒除惡習，惡性非輕，然念及坦承犯行，態度
    良好，其施用毒品並無危害他人及其犯罪之動機、目的及手
    段等一切情狀，分別量處如主文所示之刑，並定其應執行之
    刑。另扣案甲基安非他命4包（驗餘淨重分別為：0.3049公
    克、0.0903公克、0.8283公克、1.5905公克），為被告所有
    供其施用第二級毒品用之毒品，而扣案之海洛因5包（驗餘
    淨重為4.83公克，空包裝總重為1.51公克），為被告所有供
    其施用第一級毒品用之毒品，為被告自陳在卷，均應依毒品
    危害防制條例第18條第1項前段之規定，應分別於被告施用
    第二級毒品罪、第一級毒品罪刑項下，諭知沒收銷燬之。另
    扣案之電子磅秤1臺為被告所有供其施用第一級毒品用之物
    ，為被告供承明確，爰依刑法第38條第1項第2款之規定，於
    其施用第一級毒品罪項下為沒收之宣告。另扣案之行動電話
    4支（各含SIM卡1張），被告否認與施用毒品有關，復無積
    極證據足證與本案被告施用第一、二級毒品相關連，自不另
    為沒收之諭知，附此說明。
據上論斷，應依刑事訴訟法第273條之1第1項、第299條第1項前
段，毒品危害防制條例第10條第1項、第2項、第18條第1項前段
，刑法第11條、第47條第1項、第51條第5款、第38條第1項第2款
，判決如主文。
本案經檢察官甲○○到庭執行職務。
中    華    民    國    99  年     8     月     23   日
                 刑事第三庭        法  官  李慧瑜
以上正本證明與原本無異。
如不服本判決，應於收受送達後10日內向本院提出上訴書狀（應
敘述具體理由並附繕本）。
上訴書如未敘述理由，應於上訴期間屆滿後20日內補提理由書於
本院。
                                   書記官  張雅慧
中    華    民    國    99  年     8     月    23   日
附錄本判決論罪科刑法條
毒品危害防制條例第10條：
施用第一級毒品者，處6月以上5年以下有期徒刑。
施用第二級毒品者，處3年以下有期徒刑。

司法院資訊處製作；財團法人民間司法改革基金會備份。
